【裁判字號】    94,上訴,161
【裁判日期】    950111
【裁判案由】    違反著作權法等
【裁判全文】
臺灣高等法院花蓮分院刑事判決         94年度上訴字第161號
上  訴  人  臺灣花蓮地方法院檢察署檢察官
被      告  乙○○
上列上訴人因違反著作權法等案件，不服臺灣花蓮地方法院94年
度訴字第42號中華民國94年5月9日第一審判決（起訴案號：臺灣
花蓮地方法院檢察署94年度偵續字第1號），提起上訴，本院判
決如下：
    主  文
上訴駁回。
    理  由
一、公訴意旨略以：被告乙○○係「雙子星遊樂器專賣店」 (設
    在花蓮縣吉安鄉○○路○段77號)之負責人，基於營利之意圖
    ，明知不得販賣他人重製之仿冒盜版光碟及卡匣，仍於民國
    92年1月間，向1不詳姓名年籍之成年男子，購買擅自重製自
    日商新力電腦娛樂股份有限公司（以下簡稱新力公司）、日
    商卡波光股份有限公司（以下簡稱卡波光公司）、日商任天
    堂股份有限公司（以下簡稱任天堂公司）享有商標專用權及
    著作權之系統遊戲光碟及卡匣，陳列於其所經營之「雙子星
    遊樂器專賣店」販賣，並以之為常業。迨於92年11月17 日
    下午3時30分許，為警在上址查獲，並扣得盜版遊戲光碟共
    計6138片、盜版遊戲卡匣849個，及光碟目錄14本。因認被
    告涉有違反商標法第82條及著作權法第91條之1第1項、第3
    項與同法第94條第1項之罪嫌云云。
二、
（一）按，起訴之程序違背規定者，應諭知不受理之判決，且得
      不經言詞辯論為之，刑事訴訟法第303條第1款、第307條
      分別定有明文。
（二）再按，偵查機關結束其偵查活動，謂之偵查終結。依刑事
      訴訟法規定，偵查主體為檢察官，然參與偵查之機關分別
      為檢察官與司法警察官，其對所從事偵查活動予以終結，
      有不同意義，如司法警察官將偵查結果，依刑事訴訟法第
      229條第2項移送檢察官後，其所為之偵查，即告終結，惟
      對檢察官而言，司法警察官之移送案件，通常非其偵查之
      終結，而是偵查之開始，檢察官於司法警察機關將刑事案
      件移送其辦理後，除認尚有偵查必要，或由檢察官委託警
      察機關對原案繼續偵查外，檢察官所為偵查之終結，多在
      檢察官對所查案件，已獲相當之心證，因而在對其有所決
      定時發生，從而偵查終結，每有一定之處分，以決定偵查
      結果，此為檢察官偵查與警察機關偵查不同之處。
（三）又刑事訴訟法對「人權保障」及「有效追訴犯罪」二主要
      目的間為尋找平衡點，故對輕罪被告或勇於認錯被告，設
      有微罪不舉、簡易程序，及2002年2月8日公布新增之「緩
      起訴制度」，均係在平衡上開目的所為之制度設計。蓋起
      訴之目的，在於確定國家具體刑罰權，以有效實行訴訟、
      追訴犯罪為其著眼點。惟若具有某種情形，法院無從確定
      刑罰權，即欠缺可能條件，檢察官應為不起訴處分；或雖
      具備可能條件，而起訴並無實益者，即欠缺必要條件，檢
      察官亦得不予起訴，故檢察官之不起訴處分或緩起訴處分
      ，並非可認為相當於法院之無罪判決。蓋因緩起訴制度被
      認為是考量訴訟經濟目的，及作為刑事訴訟制度實施當事
      人進行主義應有之配套措施，故緩起訴處分於猶豫期間內
      ，尚未具有實質確定力，檢察官於期間內，可對被告繼續
      觀察，使被告知所警惕，以改過遷善，達到個別預防之目
      的。若於緩起訴期間內，被告故意更犯有期徒刑以上之刑
      之罪，經檢察官提起公訴，或前犯他罪，於期間內經法院
      判處有期徒刑以上之罪，或未遵守檢察官所命應遵守之事
      項，此時被告顯無反省之情或根本欠缺反省能力，依刑事
      訴訟法第253條之3規定，檢察官得依職權或依告訴人之聲
      請，撤銷緩起訴之處分。而就緩起訴處分撤銷之事由而言
      ，實際上與刑法撤銷緩刑宣告之事由並無不同，所異者在
      於，緩起訴處分撤銷事由，不考慮被告之違背是否有惡意
      或不可抗力、情事變更等原因，一律皆認為具備撤銷事由
      ，面對如此嚴厲的撤銷事由，檢察官為撤銷緩起訴處分時
      ，理應更為慎重。故對於緩起訴處分之撤銷，為了保障被
      告權益，應給予被告有陳述意見之機會。
（四）末按，告訴人接受不起訴或緩起訴處分書後，得於7日內
      以書狀敘述不服之理由，經原檢察官向直接上級法院檢察
      署檢察長或檢察總長聲請再議。不起訴或緩起訴處分得聲
      請再議者，其再議期間及聲請再議之直接上級法院檢察署
      檢察長或檢察總長，應記載於送達告訴人處分書正本。再
      議之聲請，原檢察官認為有理由者，應撤銷其處分，除前
      條情形外，應繼續偵查或起訴。且被告接受撤銷緩起訴處
      分書後，得於7日內以書狀敘述不服之理由，經原檢察官
      向直接上級法院檢察署檢察長或檢察總長聲請再議，且得
      再議者，其再議期間及聲請再議之直接上級法院檢察署檢
      察長或檢察總長，應記載於送達被告處分書正本（送達被
      告撤銷緩起訴處分書準用送達告訴人處分書之情形），刑
      事訴訟法第256條第1、2項、第257條第1項及第256條之1
      第1、2項分別定有明文。故檢察官若前已對被告為緩起訴
      處分之諭知，告訴人於接受緩起訴處分書後不服，而於法
      定期間內向原檢察官聲請再議，原檢察官認為再議之聲請
      乃有理由，依刑事訴訟法第257條之規定，應先撤銷前所
      為之緩起訴處分，且於被告對撤銷緩起訴處分未聲明不服
      、提起再議之情形下，始得繼續偵查或起訴。而依據同法
      第256條之1之規定，檢察官欲撤銷緩起訴處分，需製作撤
      銷緩起訴處分書且於其上載明再議期間、聲請再議之直接
      上級法院檢察署檢察長或檢察總長等事項後，將該撤銷緩
      起訴處分書合法送達予被告，被告始得據以決定是否對該
      撤銷緩起訴處分聲請再議。若檢察官未能踐行上揭撤銷緩
      起訴處分之法定程序即逕行起訴，其起訴之程序即屬違背
      規定，應予諭知不受理之判決，合先敘明。
三、經查：
（一）本件前曾於92年12月26日，經檢察官以臺灣花蓮地方法院
      檢察署92年度偵字第2911號案件，就同一案件同一被告為
      緩起訴處分之諭知，此有該緩起訴處分書乙份在卷可佐。
      嗣檢察官未將該緩起訴處分書合法送達予本件告訴人，致
      告訴人無從行使再議權，即依職權送臺灣高等法院花蓮分
      院檢察署檢察長再議，經該署檢察長函示：本件被害人任
      天堂公司已委任甲○○等人提出告訴在案，然原檢察官於
      偵查中並未查明臺灣代理商是否經專屬授權之被授權人，
      其告訴是否合法，如為合法告訴依刑事訴訟法第256條第3
      項之規定，本件即非無得聲請再議之人，不得依職權送請
      再議，且於緩起訴處分書內漏列告訴人，影響告訴人之再
      議權益，請再查明依法辦理等語，而經再議發回，此有該
      署93年2月3日、花分檢吉紀仁字第０二０九號函文乙紙在
      卷可稽。然檢察官未就原緩起訴處分為任何處理，即於原
      緩起訴處分仍屬存在之情形下，於93年4月23日，以93年
      度偵字第331號、93年度偵續字第6號案件提起公訴，經臺
      灣花蓮地方法院以起訴程序違背規定為由，而於93年8月
      18日，以93年度訴字第96號為不受理判決確定。檢察官乃
      再於93年11月19日，以該署93年度偵字第2548號案件重行
      製作緩起訴處分書，並將之合法送達予被告及告訴人，經
      多位告訴人於法定期間內聲請再議，檢察官則以內部簽呈
      方式，出具審核聲請再議意見書，表明認為告訴人之再議
      為有理由，擬撤銷原緩起訴處分後，即逕以該署94年度偵
      續字第1號案件再行起訴，而未製作撤銷緩起訴處分書後
      ，對外送達予被告，致使被告無從決定是否要依刑事訴訟
      法第256條之1之規定行使再議權，剝奪被告之聲請再議權
      ，揆諸上揭說明，本件起訴程序即屬違背規定，而應諭知
      不受理之判決。
（二）原審以本件未製作撤銷緩起訴處分書後對被告送達，致無
      從行使再議權，認起訴程序違背規定，不經言詞辯論，逕
      為諭知不受理之判決，於法核無違誤。檢察官則以其依刑
      事訴訟法第256條第1項前段、第257條第1項規定之程序撤
      銷原處分，則依同法第255條第1項規定，並未包括同法第
      256條第1項、第257條第1項之情形，即本件之情形並無規
      定需製作不起訴處分書，檢察官不應違法製作撤銷緩起訴
      處分書，提起本件上訴。參以上揭所示，製作處分書既有
      法律上之依據，且符合保障被告之權益，並無所謂違法製
      作撤銷緩起訴處分書之情形，故其上訴並無理由，應予駁
      回。
據上論斷，應依刑事訴訟法第368條、第372條規定，判決如主文
。
中    華    民    國    95    年    1    月    11     日
                        審判長法  官  吳鴻章
                              法  官  林德盛
                              法  官  王紋瑩
以上正本證明與原本無異。
如不服本判決，應於判決送達後十日內向本院提出上訴狀。其未
述理由者，並應於提出上訴狀後十日內向本院補提理由狀 (須
附繕本)。
                              書記官  吳家瑩
中    華    民    國    95    年     1    月    11    日


司法院資訊處製作；財團法人民間司法改革基金會備份。
